【裁判字號】    98,訴,1714
【裁判日期】    990609
【裁判案由】    違反毒品危害防制條例
【裁判全文】
臺灣臺南地方法院刑事判決              98年度訴字第1714號
公  訴  人  臺灣臺南地方法院檢察署檢察官
被      告  丁○○
選任辯護人  賴鴻鳴律師
            黃俊達律師
            粘怡華律師
被      告  庚○○
指定辯護人  丙○○律師
上列被告因違反毒品危害防制條例案件，經檢察官提起公訴（98
年度營偵字第1312號、第1595號），本院判決如下：
    主  文
丁○○、庚○○共同販賣第一級毒品，共陸罪，均累犯，各處如
附表一所示之刑。丁○○應執行有期徒刑貳拾年，庚○○應執行
有期徒刑拾年。販賣毒品所得之財物共新臺幣壹仟捌佰貳拾元沒
收，如全部或一部不能沒收時，以其財產抵償之。
丁○○、庚○○其餘被訴部分均無罪。
    事  實
一、丁○○前於民國95年間，曾因竊盜、毒品等案件，經臺灣臺
    南地方法院分別判處有期徒刑1年、10月確定，嗣經檢察官
    聲請，由該法院裁定減刑並定其應執行之刑為9月確定，而
    於97年2月15日縮刑期滿執行完畢。庚○○則於81年間，因
    傷害致死案件，經臺灣高等法院臺南分院判處有期徒刑8年
    確定，執行至87年9月3日假釋出監，嗣又於91年間，因偽造
    有價證券案件，經臺灣高等法院臺南分院判處有期徒刑3年2
    月確定，經與前開傷害致死案假釋被撤銷後之殘刑4年2月又
    26 日合併執行，而於97年10月13日縮刑期滿執行完畢。
二、緣丁○○、庚○○2人因曾同在臺灣臺南監獄服刑而結識，
    出獄後且仍保持聯繫。詎丁○○、庚○○2人均明知海洛因
    為毒品危害防制條例所管制之第一級毒品，仍共同基於販賣
    海洛因以牟利之犯意聯絡，由丁○○自上線取得海洛因，庚○○則以0000000000號行動電話門號作為聯繫工具、並於購
    買海洛因者電話聯繫後，於附表一所示之時間、地點出面與
    戊○○、乙○○、張良進等人交易及交付海洛因。嗣經警於
    98年8月2日下午3時許，在臺南縣學甲鎮學甲寮1號之福德正
    神廟前，對庚○○進行盤查時，陸續有戊○○等人以電話欲
    向庚○○購買海洛因，始循線查悉上情。
三、案經臺南縣警察局學甲分局報告臺灣臺南地方法院檢察署檢
    察官偵查起訴。
    理  由
甲、有罪部分
一、證據能力方面：
  (一)按被告以外之人於審判外之言詞或書面陳述，除法律有規定
    者外，不得作為證據。刑事訴訟法第159條第1項定有明文。
    經查，本件證人庚○○、戊○○、乙○○於警詢時之言詞陳
    述，均係被告以外之人於審判外所為之言詞陳述，核其性質
    屬傳聞證據，依刑事訴訟法第159條第1項規定，均不具證據
    能力，被告丁○○於準備程序中既已明白主張上開證人於警
    詢中之陳述並無證據能力，則依前揭規定，證人庚○○、戊○○、乙○○等人於警詢中之陳述，對被告丁○○均無證據
    能力。
  (二)至於前開經排除證據方法以外，於本件以下所引用之供述或
    非供述證據，公訴人、被告及辯護人於本案言詞辯論終結前
    ，並未爭執其證據能力，本院審酌前開證據之作成或取得之
    狀況，並無非法或不當取證之情事，且亦無顯不可信之情況
    ，並無證據力明顯過低之情形，復經本院於審判期日就上開
    證據依法進行調查、辯論，依刑事訴訟法第159條之5規定，
    均具有證據能力。
二、訊據被告庚○○於警詢、偵訊及本院審理時，對於以000000
    0000號行動電話作為聯繫工具，而於附表一所示時間、地點
    ，販賣第一級毒品海洛因予戊○○、張良進，並交付海洛因
    予乙○○等情，均坦承不諱，並供稱伊係與被告丁○○共同
    販賣，海洛因均係由被告丁○○提供，伊販毒期間且居住在
    被告丁○○之住處等語。被告丁○○對於被告庚○○曾借住
    其住所之情固不爭執，惟矢口否認有與庚○○共同販賣第一
    級毒品海洛因之范行，辯稱：
  (一)被告丁○○承認於91、92年間，庚○○為被告丁○○之獄友
    ，出獄後偶有聯絡，庚○○曾向丁○○借錢，98年7月22日
    之前1個月左右，庚○○曾借住於丁○○臺南縣學甲鎮和平
    里77-4號，後來被告丁○○母親發現庚○○好像有在用毒，
    不准庚○○居住，被告丁○○即不與庚○○一起居住，庚○○乃自行前往臺南縣學甲鎮和平里學甲寮83號居住。被告丁○○出面驅逐庚○○，庚○○遂可能懷恨在心，因而誣陷被
    告。
  (二)有關證人張良進部分：
    1.施用毒品者，其所稱向某人購買之供述，須補強證據以擔
      保其供述之真實性。良以施用毒品者其供述之憑信性本不
      及於一般人，況施用毒品者其供出來源，因而破獲者，法
      律復規定得減輕其刑，其有為偵查機關誘導、或為邀輕典
      而為不實之陳述之可能，其供述之真實性自有合理之懷疑
      。是本院一貫之見解，認施用毒品者關於其向某人購買毒
      品之供述，必須補強證據佐證，以擔保其供述之真實性，
      俾貫徹刑事訴訟無罪推定及嚴格證明之基本原則。又關於
      毒品施用者其所稱向某人購買毒品之供述，必須補強證據
      佐證，係指毒品購買者之供述縱使並無瑕疵，仍須補強證
      據佐證而言，以擔保其供述之真實性。該所謂補強證據，
      必須與施用毒品者關於相關毒品交易之供述，具有相當程
      度之關連性，且足使一般人對於施用毒品者之供述無合理
      之懷疑存在，而得確信其為真實，始足當之。
    2.張良進係稱海洛因係向庚○○購買，甚至不認識被告丁○○，其海洛因並非向被告購得，則其購買海洛因之部分，
      自不能認定就伊等所購得之海洛因為被告丁○○委由庚○○所販售。
  (三)戊○○部分，可知伊於警詢及第一次偵訊時，均只有陳稱毒
    品向被告庚○○購買，而所謂被告丁○○介紹云云，係誘導
    而得，其陳述可疑而不能擔保庚○○所述為真。
    1.98年8月2日警詢：「我都撥打0000000000號電話給庚○○
      跟他聯絡。我每次購買金額均在新臺幣250-300元不等。
      大部分都在庚○○住處或學甲鎮和平里村內福德正神前交
      易毒品」、「我總共向庚○○購買毒品計有8次。購買第
      一級毒品海洛因」等語，並未指述被告丁○○。
    2.98年8月2日戊○○偵訊筆錄稱：「（你如何得知可以向生
      仔買海洛因？）我是朋友介紹才知道」等語，亦未指述丁○○。
    3.98年9月16日戊○○稱：「一開始是透過朋友介紹先認識
      丁○○，丁○○再介紹庚○○和我認識」、「（會認識丁○○是因為要向他買海洛因？）是」、「（丁○○是否告
      訴你，以後要買海洛因可以直接找庚○○？）是，後來我
      找庚○○後，庚○○才留電話給我」、「我大概從今年7
      月間開始向庚○○買海洛因，我沒有直接向丁○○買過，
      因為丁○○一開始就叫我直接找庚○○買」等語，顯然戊○○指證丁○○，皆係訊問者提供答案讓戊○○來回答「
      是」，自不能以此擔保庚○○所陳真正。
  (四)乙○○部分，對於販買毒品之「地點」、「緣由」供述前後
    不一，98年7月31日該次究竟是試用還是買賣，陳述前後不
    同。
    1.98年8月2日警詢調查筆錄：「我是於98年7月31日傍晚19
      時許，自己一個人在學甲鎮和平里學甲寮1號土地公廟旁
      ，將海洛因摻入香菸後吸食，是興哥身旁的小弟介紹我與
      興哥認識，並由小弟拿1包海洛因給我施用，並留『興哥
      』的電話號碼給我，叫我如果要海洛因的話，可以撥打
      0000000000號電話號碼向興哥購買，我拿到該給我試用之
      海洛因後，就馬上到土地公廟旁吸食，現在我有看到1名
      男子在場，警方提示該男子姓名為丁○○，丁○○就是興
      哥身旁的小弟，也就是拿海洛因給我試用的人。另一名男
      子，警方提示該人為庚○○，就是販毒者興哥」等語，如
      屬實在，則被告應屬轉讓，是否成立幫助販賣應以正犯著
      手與否為準。
    2.98年8月2日乙○○稱：「我今日下午4時許，我跟我朋友
      黃韋閔0000000000借手機打生哥0000000000電話，我在電
      話中問他要，他就叫我到土地公廟。後來黃韋閔其車載我
      過去的」、「（你打算向他買多少海洛因？）350元」、
      「（你如何得知可以向生仔買海洛因？）是有人留生哥的
      電話給我說如果需要海洛因，可以跟這個人買」、「我今
      天是第一次要跟他買海洛因，但7月31日那天生哥有送我
      一包海洛因」等語，如屬實則被告應屬轉讓。
    3.98年8月3日乙○○稱：「1、2個月前，我朋友曾帶我到學
      甲鎮學甲寮的一間3、4層樓的透天厝要買毒品，那次是我
      朋友買，他自己進去，我在外面等，所以我知道那邊可以
      購買海洛因。98年7月31日下午5、6時左右，我獨自到該
      透天厝想要買海洛因，當時在場有生哥及一名矮矮的男子
      ，矮矮的男子（指被告丁○○）說一包要350元，後來我
      將350元拿給生哥，生哥拿一包海洛因給我。後來矮矮的
      男子留一支生哥的0000000000電話給我，並說以後要買打
      電話就好不要親自來」、「之前我都是和朋友一起去，98
      年7月31日我自己去買350元，那是我第一次自己向他買，
      昨天我自己要再向他買時，就沒有買到」、「我星期五那
      次去，他們2人都在一樓客廳，我說我要一包海洛因，我
      就將錢拿給他們，矮矮的男子叫我以後不要再去那邊，並
      說如果有需要直接打電話給生哥就好，所以我禮拜天才打
      給生哥，並和他約在土地廟前交易」等語，析其陳述：A
      ：98年7月31日係販賣，不是試用。B：買賣之地點並非土
      地公廟而是透天厝。C：係因為與朋友一起購毒而發現，
      不是被告介紹。
    4.98年8月2日庚○○稱：「（問：98年7月31日19時許在學
      甲鎮和平里學甲寮1號『土地公廟』，丁○○有拿一包海
      洛因給渠試用，並叫渠以後撥0000000000號行動電話向你
      買海洛因，及於98年8月2日15時53分打電話給你後約在相
      同地點要向你購買海洛因，結果因警方盤查而未成功，是
      否屬實？）屬實」等語，顯庚○○對於乙○○之前供亦稱
      屬實，則檢察官論被告以販賣毒品，顯有錯誤。
    5.綜上所陳，乙○○所供前後不一，無論伊如何供述，庚○○皆稱屬實，則伊等2人所供即不能互相擔保真正，除此
      以外並無其他補強證據足以擔保庚○○之陳述為真正（被
      告稱不認識乙○○，客觀上被告與乙○○亦無通聯紀錄可
      按），自不能以伊等片面之詞而入被告於罪云云。
三、經查：
  (一)被告庚○○於98年8月2日下午3時15分許，在臺南縣學甲鎮
    學甲寮1號福德正神廟前，因形跡可疑而為警盤查，期間並
    有戊○○、己○○、乙○○、張良進、陳祈隆等人前往該處
    欲向被告庚○○購買海洛因，而為警查獲等情，有證人戊○○、己○○、乙○○、張良進、陳祈隆等人分別於警詢、偵
    訊及本院審理時，證述甚明；而庚○○於附表一所示時間、
    地點，分別販賣海洛因予證人戊○○、張良進2人，亦據該2
    名證人於偵訊中證述明確（98年度營偵字第1312號卷，第62
    、63頁、第56頁）；復對照被告庚○○所持用0000000000號
    行動電話門號之通聯紀錄，於98年7月28日上午9時9分、11
    分、下午7時27分、33分、41分時，以及8月2日上午8時37許
    ，確有證人張良進所持用0000000000號行動電話聯繫之紀錄
    ，另於同年8月1日上午6時55分許，有證人戊○○所持用其
    母之0000000000號行動電話撥入，又於8月2日上8時1分、4
    分許，有市內電話0000000號撥入，而該電話且於同日下午3
    時57分、58分時有撥入紀錄，核與證人戊○○所稱8月2日上
    午、下午係以學甲鎮慈照宮前公用電話聯繫被告庚○○之詞
    吻合，有前揭通話紀錄卷內可佐（98年度營偵字第1312號卷
    ，第43頁；另7月28日通聯紀錄部分，則見卷內之通聯光碟
    ）；此外，並有被告庚○○所持用之黑色手機1支扣案（內
    含0000000000號SIM卡1枚）。被告庚○○上開供詞既與證人
    戊○○、張良進具結後所為證詞可以相符，應可採信為真實
    。
  (二)證人乙○○於偵訊中，證稱於98年7月31日下午5、6時許，
    「獨自到該透天厝想要買海洛因，當時在場有生哥（即被告
    庚○○）及一名矮矮的男子，矮矮的男子說一包要350元，
    後來我將350元拿給生哥，生哥拿一包海洛因給我」等語（
    98 年度營他字第170號卷，第72頁），此部分與被告庚○○
    之自白互核亦屬相符。
    1.雖證人乙○○前開證詞，與伊前於警詢、偵訊初訊中所陳
      稱「我是於98年7月31日（星期五）傍晚19時許，自己1人
      在學甲鎮平和里學甲寮1號「土地公廟」旁，將海洛因摻
      入香煙後吸食，是『興哥』身旁的小弟介紹我與『興哥』
      認識並由小弟拿1小包海洛因給我試用…」（警卷第27頁
      ）、「我今天（98年8月2日）是第一次要跟他買海洛因，
      但7月31日那天生哥有送我一包海洛因」（98年度營他字
      第170號卷，第40頁）等語有所出入；證人乙○○於審理
      中交互詰問時，對於與被告庚○○接觸次數、究竟何人交
      付海洛因供其試用、何次接觸時試用、何次進行交易等，
      證述且頗為混亂。
    2.然依據證人乙○○所稱「第一次我跟別人去，第二次我自
      己去，第三次去的時候，打電話給『生哥』的時候，就被
      抓到了」、「（你說的第三次被查獲就是98年8月2日那次
      ，而第一次是跟朋友去的？）是的」、「（第一次）跟我
      去的是帶我去『生哥』那邊那個小弟，他跟『生哥』拿給
      我試用的」（本院卷第164頁）、「（第二次是去何處？
      ）去『生哥』他們住的地方」（本院卷第163頁）等語，
      比對證人乙○○回答辯護人詰問時所稱「那時警察在問我
      的時候，起先他人（指被告丁○○）不在那邊，是一個人
      帶我去找『生哥』拿的，那個人拿給我試用」（本院卷第
      158頁背面）、「（你接觸到在庭的被告丁○○那次，你
      那次是否有買成？）有的，我去的時候，『生哥』他們都
      有在那邊」、「…我第一次去買有買到」、「（第二次你
      去找『生哥』，那位小弟（被告丁○○）是否在那邊？）
      沒有，我去的時候沒有看到人，才跑去打電話給『生哥』
      ，『生哥』叫我過去土地公廟，我去的時候，他們就全部
      都被抓了」等語（本院卷第161頁），可知證人乙○○回
      應辯護人詢問時，係將陪同他人前往、與自身為了購買海
      洛因而單獨前往加以區分，其對辯護人所稱之「第一次」
      去買，應指證人乙○○於98年7月31日單獨前往臺南縣學
      甲鎮學甲寮83號購得海洛因之該次交易而言，至於「第二
      次」即為同年8月2日經電話聯繫後前往土地公廟而為警查
      獲之當次。
    3.再酌以證人乙○○於8月2日下午3時53分許，確有以自己
      持用之0000000000號行動電話聯繫被告庚○○之記錄（98
      年度營偵字第1312號卷，第43頁），足證證人乙○○所述
      該日因前往被告庚○○住處未尋獲被告，始以電話聯繫後
      前往土地公廟，並因此為警查獲之情節為真。又證人乙○○於8月2日之前一次，實際與被告庚○○完成海洛因交易
      之情節描述，因此亦可認其於偵訊及本院審理時之證詞，
      可認係屬一致。至於被告庚○○提供海洛因供其試用之日
      期、該次交付海洛因之人為何，或因證人乙○○之記憶或
      陳述混亂，因而形成歧異，本院認尚不影響本件基礎事實
      之認定。
  (三)被告丁○○雖矢口否認與被告庚○○共同販賣海洛因，並以
    前揭情詞置辯，然查：
    1.被告庚○○於98年7月初，曾借住被告丁○○位於臺南縣
      學甲鎮學甲寮77之4號住處，嗣因故遷出，另借住鄰近之
      學甲寮83號等情，乃為被告2人所一致陳述；證人即居住
      前揭學甲寮83號之辛○○於本院審理時，亦證實被告庚○○確曾借住該處（本院卷第129頁），另一證人即住居學
      甲寮86號之壬○○復於本院證稱曾在辛○○住處見過被告
      庚○○（本院卷第168頁），則被告庚○○曾居住被告丁○○住處，其後遷至證人辛○○住處之情，可認屬實。
    2.被告庚○○於偵訊中，經具結後證稱伊係「幫丁○○送海
      洛因給購買海洛因之人…幫他收錢後，再拿回來給他」、
      「因為7月間，學甲分局曾經到丁○○住處搜索過，但沒
      有搜到東西，丁○○怕被警察抓，所以才叫那些人和我聯
      絡」（98年度營偵字第1312號卷，第19頁、第20頁）；另
      於本院審理時，則證稱「我本來是去學甲鎮找丁○○玩，
      就住在他的住處」、「到最後丁○○有買一些毒品，我幫
      他運送，他供我吃、住」、「（有無給你錢花用？）一點
      點」等語（本院卷第113頁），均明確證稱伊與附表所示
      之人交易之海洛因，係來自被告丁○○，伊僅負責出面聯
      繫、交易等情。且查，臺南縣警察局學甲分局確曾以被告
      丁○○涉犯毒品危害防制條例之案件，向本院聲請搜索票
      獲准後，於98年7月23日對被告丁○○所居住之臺南縣學
      甲鎮學甲寮77號之4進行搜索，此據本院依職權調閱本院
      98年度聲搜字第685號案卷、暨卷內所附本院南院刑搜字
      第1233號搜索票、臺南縣學甲分局98年7月30日南縣學警
      偵字第0981000492號函所附搜索扣押筆錄等查明無誤，則
      被告庚○○上揭係因被告丁○○住處遭搜索，因而遷至證
      人辛○○住處等語，即有佐證可憑。
    3.證人即向被告庚○○購買海洛因之戊○○、乙○○，於偵
      訊、本院審理時，均提及渠等所以知悉可向被告庚○○購
      買毒品，乃因被告丁○○之介紹。證人戊○○證稱「我與
      被告2人熟識，一開始是透過朋友介紹先認識丁○○，丁○○再介紹庚○○和我認識」、「會認識丁○○是因為要
      向他買海洛因」、「丁○○有告訴我，以後要買海洛因可
      以直接找庚○○，後來我找庚○○後，庚○○才留電話給
      我」（98年度營偵字第1312號卷，第62頁）；證人乙○○
      證稱「98年7月31日下午5、6時左右，我獨自到該透天厝
      想要買海洛因，當時在場有生哥及一名矮矮的男子，矮矮
      的男子說一包要350元，後來我將350元拿給生哥，生哥拿
      一包海洛因給我。後來矮矮的男子留一支生哥的00000000
      00電話給我，並說以後要買打電話就好，不要親自跑過來
      」等語（98年度營他字第170號卷，第72頁），益可補強
      被告庚○○前開證述。
    4.被告丁○○雖以庚○○係因遭其逐出，內心懷恨而誣指與
      丁○○共同販毒，並請求傳訊證人辛○○、壬○○以資證
      明。
      (1)查證人壬○○於本院審理時，雖證稱曾聽聞被告2人互
        相對罵（本院卷第165頁），然該2人對罵之地點，乃為
        證人辛○○之住處（本院卷第167頁背面、第168頁），
        此外渠則未曾見過被告庚○○在被告丁○○住處出入等
        語（本院卷第168頁），則依證人壬○○前開證述，被
        告2人發生衝突時，被告庚○○已經借住於證人辛○○
        住處，該2人間衝突與被告庚○○之搬離有無關連，乃
        無法認定。
      (2)其次，證人辛○○則稱被告庚○○借住前，與其並非認
        識很久，是「因為他和丁○○關係不錯」，所以才讓被
        告庚○○借住，假使庚○○跟丁○○吵架，就不會讓庚○○住等語（本院卷第130、131頁）；參諸被告庚○○
        之戶籍係在嘉義縣義竹鄉，其在借住被告丁○○家中前
        ，與臺南縣學甲鎮學甲寮應無地緣連結，嗣後庚○○在
        丁○○家中住居僅約20日，即又遷出，則其能夠借住原
        無淵源之辛○○家中，乃因庚○○、辛○○共同認識被
        告丁○○之故，應可認定；而被告庚○○若確因與丁○○發生衝突而搬出，衡情應無繼續盤桓學甲寮之理，是
        以被告庚○○能續住證人辛○○住處之事實，亦足認被
        告丁○○前開辯詞不可採。
    5.末按在我國現行法制下，毒品交易受到極為嚴格之管制，
      非法從事製造、運輸、買賣者，均面臨相當嚴厲之處罰，
      縱單純持有、施用之行為，亦構成犯罪。購買毒品施用或
      販賣毒品之人，為躲避執法機關偵查，衡情均係循施用、
      轉讓、購買所建立之網絡，與熟識、可信任之上下手進行
      交易。查被告庚○○於偵訊、本院審理時，明白供稱其多
      施用安非他命，並無施用海洛因之前科等語，此除有臺灣
      高等法院被告前案紀錄表可資佐證外，被告庚○○於本件
      為警查獲後驗尿結果，亦僅呈現甲基安非他命陽性反應，
      有長榮大學98年8月12日確認報告可考（98年度營他字第
      190號卷，第22頁），足認被告庚○○至少於本件為警查
      獲前，並非海洛因之長期施用者；再參酌被告庚○○並非
      臺南縣學甲鎮學甲寮之在地居民，則其於98年7月初抵達
      並借住丁○○家中後，若非經由已屬當地毒品交易網絡分
      子協助介紹，卻能立即獲取供應、需求雙方之連結，實乃
      難以想像之事。是被告庚○○、證人戊○○、乙○○上揭
      證述，均可信為真實。
  (四)綜上所述，本件被告丁○○、庚○○2人，係以丁○○負責
    向上手取得海洛因、介紹下手購買者，庚○○則負責出面實
    際進行交易之分工方式，進行海洛因販賣行為，事證已屬明
    確，應依法論科。
四、核被告2人販賣第一級毒品海洛因，所為均係犯毒品危害防
    制條例第4條第1項之販賣第一級毒品罪。被告2人販賣前持
    有海洛因之低度行為，應為事後販賣之高度行為所吸收，不
    另論罪。被告2人間，就前開販賣行為，有犯意之聯絡與行
    為之分擔，均為共同正犯。又被告2人所犯如附表一所示之
    販賣行為，犯意個別，行為不同，均應予分論併罰。
五、次查被告丁○○前於95年間，曾因竊盜、毒品等案件，經本
    院以95年度易字第289號、95年度訴字第1719號判決，分別
    判處有期徒刑1年、10月確定，嗣經檢察官聲請，再由本院
    以96年度聲減字第1558號裁定減刑並定其應執行之刑為9月
    確定，而於97年2月15日縮刑期滿執行完畢。被告庚○○則
    係於81年間，因傷害致死案件，經臺灣高等法院臺南分院以
    83 年度上更一字第122號判決，判處有期徒刑8年確定，執
    行至87年9月3日假釋出監，嗣又於91年間，因偽造有價證券
    案件，經臺灣高等法院臺南分院以92年度上更一字第284號
    判決，判處有期徒刑3年2月確定，經與前開傷害致死案假釋
    被撤銷後之殘刑4年2月又26日合併執行，而於97年10月13日
    縮刑期滿執行完畢。是被告2人均於5年以內，故意再犯本件
    有期徒刑以上之罪，均為累犯，除法定刑為死刑、無期徒刑
    以外，應依刑法第47條第1項規定加重其刑。
六、另查被告庚○○為警查獲後，於警詢、偵訊及至本院審理時
    ，均自白犯罪，應依毒品危害防制條例第17條第2項減輕其
    刑。再審酌本件被告2人所販賣之毒品，每包均僅300元左右
    ，數量甚微，與大盤、中盤動輒上公斤或上百萬者顯然有別
    ，其販賣海洛因之所得亦僅1千餘元，獲利十分有限，犯罪
    情節仍較中、大盤毒梟為輕，依其等之犯罪情狀，縱分別科
    以販賣第一級毒品之法定最低度刑，尚嫌過重，爰再依刑法
    第59條規定酌減其刑，並依刑法第70條規定遞減輕之。
七、爰審酌被告2人藉販賣毒品予他人牟取利益，危害社會非輕
    ，惟念其因貪慾致罹刑章，而販賣之數量非多、所得利益非
    鉅，且於犯後坦承犯行，態度良好，檢察官另依被告2人於
    偵審程序中之態度，分別具體求處被告丁○○無期徒刑、被
    告庚○○則請求依刑法第59條酌減其刑，本院則審酌被告犯
    行次數，於分別量處如附表所示之刑後，認被告丁○○、庚○○應分別定其應執行刑為有期徒刑20年、10年。
八、再按毒品危害防制條例第19條第1項規定所稱「追徵其價額
    」者，必限於所沒收之物，為金錢以外其他財物而無法沒收
    時，始應追徵其價額，使其繳納與原物相當價額。如所得財
    物為金錢而無法沒收時，應以其財產抵償之，而不發生追徵
    價額問題。經查被告2人於附表所示時間，販賣第一級毒品
    予證人戊○○、乙○○、張良進，所得之財物金額共計1820
    元雖均未扣案，仍應依毒品危害防制條例第19條第1項之規
    定宣告沒收，如全部或一部不能沒收時，以其財產抵償之。
    又扣案之黑色行動電話1支（含門號為0000000 000號SIM卡1
    張），固為被告庚○○用以聯繫販賣毒品所用之物，然該行
    動電話乃被告庚○○向案外人即被告丁○○姪子陳良善借用
    ，此據被告庚○○供述甚明（98年度營偵字第1312 號卷第
    18頁、本院卷第33頁），則該行動電話既非被告庚○○所有
    之物，依法不能宣告沒收。
乙、無罪部分
一、公訴意旨另以：被告丁○○、庚○○明知海洛因係屬毒品危
    害防制條例第2條第2項第1款所列管之第一級毒品，非經許
    可，不得持有、販賣，詎其等竟共同基於販賣第一級毒品海
    洛因牟利之犯意，由被告丁○○負責提供海洛因毒品，被告
    庚○○則負責接聽0000000000門號聯絡販售毒品事宜及運送
    海洛因到場與購毒品進行交易並收取價金之分工方式，於附
    表二所示之時間、地點，販賣第一級毒品海洛因予己○○、
    陳祈隆等人，因認被告2人此部分犯行，亦涉有毒品危害防
    制條例第4條第1項之販賣第一級毒品罪嫌。
二、按犯罪事實應依證據認定之，無證據不得認定犯罪事實，刑
    事訴訟法第154條第2項定有明文。又認定犯罪事實所憑之證
    據，雖不以直接證據為限，間接證據亦包括在內，然而無論
    直接或間接證據，其為訴訟上之證明，須於通常一般之人均
    不致於有所懷疑，而得確信其為真實之程度者，始得據為有
    罪之認定，倘其證明尚未達到此一程度，而有合理之懷疑存
    在時，遽為有罪之認定，自非適法。再按施用毒品者所稱其
    向某人買受毒品之指證，不得作為有罪判決之唯一證據，仍
    須調查其他必要之證據，資以補強其指證之真實性，始為適
    法。又關於毒品施用者其所稱向某人購買毒品之供述，必須
    補強證據佐證，係指毒品購買者之供述縱使並無瑕疵，仍須
    補強證據佐證而言，以擔保其供述之真實性。該所謂補強證
    據，必須與該施用毒品者關於相關毒品交易之供述，具有相
    當程度之關連性，因該補強證據之佐證，足使一般人對於施
    用毒品之供述無合理之懷疑存在，而得確信其為真實，始足
    當之。若毒品購買者之供述證據，本身已有重大瑕疵，依嚴
    格證明之法則，已無法憑為確有販賣毒品行為之認定時，因
    毒品施用者其所稱向某人購買毒品之供述前提事實已有合理
    之懷疑存在，論理上自無再論補強證據之必要。
三、本件公訴意旨認被告2人涉有前開販賣第一級毒品海洛因犯
    行，係以證人己○○、陳祈隆之陳述，以及被告庚○○之自
    白作為所憑之論據。訊據被告丁○○則堅詞否認有此販賣海
    洛因犯行：
  (一)有關證人陳祈隆部分：
    1.施用毒品者，其所稱向某人購買之供述，須補強證據以擔
      保其供述之真實性。良以施用毒品者其供述之憑信性本不
      及於一般人，況施用毒品者其供出來源，因而破獲者，法
      律負規定得減輕其刑，其有為偵查機關誘導、或為邀輕典
      而為不實之陳述之可能，其供述之真實性自有合理之懷疑
      。是本院一貫之見解，認施用毒品者關於其向某人購買毒
      品之供述，必須補強證據佐證，以擔保其供述之真實性，
      俾貫徹刑事訴訟無罪推定及嚴格證明之基本原則。又關於
      毒品施用者其所稱向某人購買毒品之供述，必須補強證據
      佐證，係指毒品購買者之供述縱使並無瑕疵，仍須補強證
      據佐證而言，以擔保其供述之真實性。該所謂補強證據，
      必須與施用毒品者關於相關毒品交易之供述，具有相當程
      度之關連性，且足使一般人對於施用毒品者之供述無合理
      之懷疑存在，而得確信其為真實，始足當之。
    2.陳祈隆證稱海洛因係向庚○○購買，其海洛因並非向被告
      丁○○購得，自不能認定就伊等所購得之海洛因為被告丁○○委由庚○○所販售。
  (二)己○○部分，陳述前後矛盾，且有關被告丁○○介紹庚○○
    部分，並非一開始即有陳述，而為事後設詞，不足採信理由
    如下：
    1.己○○98年8月2日第1次警詢：「（你今日與張嘉榮至學
      甲鎮和平里學甲寮1號『福德正神廟』是否要去購買毒品
      ？）不是。」等語供稱當日去福德正神廟不是要購毒。隨
      後第2次筆錄又稱：「我是於98年7月30日19時許，在學甲
      鎮和平里學甲寮1號『福德正神廟』，向一名年約40幾歲
      的男子，以新臺幣1千元之價購買一小包毒品海洛因」、
      「我只向他購買一次毒品海洛因而已」、「我約於半個月
      前開車經過該廟前時，發現該名男子正在與人交易買賣毒
      品，我有詢問該名男子要如何與他聯繫交易，該名男子就
      說，直接到該處找他就可以了，所以我才於98年7月30日
      19 時許，直接到該福德正神廟要購買毒品海洛因時，就
      看見該男子在廟內，就直接與他交易了」、「98年8月2日
      …來沒交易，警察就已經在現場調查了」等語，被指認者
      即是庚○○，而且只有買一次毒品1千元。
    2.98年8月2日檢察官訊問筆錄己○○稱：「我在那裡打算向
      一名男子買海洛因，後來那個人沒有來，警察就來盤查我
      了」、「之前我就有看過有人和他在該處（即學甲寮1號
      福德正神廟）交易，那時候他有說，如果我需要的話就直
      接到廟這邊找他就可以，所以今天下午我才直接過去要找
      他買海洛因」等語，當日並指認庚○○。析其指認為：A
      ：係向庚○○購買毒品。B：係庚○○告訴伊如有需要就
      直接到廟這邊找他就可以。
    3.98年9月9日己○○偵訊筆錄：「不太熟。這2個人我都見
      過幾次而已，之前我開卡車經過學甲鎮的一家小土地公廟
      前，我有看到那邊有一些人在進行毒品交易的樣子，因為
      我有在施用海洛因，所以知道他們在幹什麼，當時我有向
      前表示要買，綽號龜團的丁○○就跟我說，以後如果有需
      要的話，就直接到這個土地公廟向庚○○購買，該次我有
      向他們買500元海洛因，是庚○○拿給我的」、「（之後
      你還向他們買過幾次海洛因？）大概2次左右，那2次我都
      是直接到該土地公廟等，生仔經過看到有人在那邊等，就
      會過來和我交易」等語，以翻異前供。A：第1次買變成
      500元。B：龜團（丁○○）有說如果要買向庚○○買，當
      日買500元，是庚○○拿貨給伊的。C：之後還買過2次，
      都是與庚○○交易。
    4.98年9月16日己○○偵訊筆錄：「大概今年7月中旬左右。
      那次我開貨車經過土地公廟前看到丁○○、庚○○在和他
      人交易毒品，我有向前表示要買海洛因，比較矮的丁○○
      跟我講，以後要買找庚○○就好，當時我不知道他們的名
      字，那次我跟他們買500元海洛因，500元我是交給庚○○
      ，海洛因也是庚○○交給我」等語，顯然交易者應係庚○○並非被告丁○○，被告丁○○是否在場證人之陳述前後
      不一。
    5.綜上可知己○○部分，陳述前後矛盾，且有關被告丁○○
      介紹庚○○部分，並非一開始即有陳述，而是事後設詞，
      另參以通聯紀錄，可知無論被告丁○○或被告庚○○皆與
      己○○並無通聯，與乙○○、戊○○所陳係以電話聯絡犯
      罪模式不同，自不能擔保己○○、庚○○所述為真等語。
四、經查：
  (一)證人己○○於偵訊中，雖證稱「大概今年（98年）7月中旬
    左右。那次我開貨車經過土地公廟前，看到丁○○、庚○○
    在和他人交易毒品，我有向前表示要買海洛因…那次我跟他
    們買500元的海洛因…」、「被查獲（即98年8月2日）前2
    、3天的晚上，我也是直接到土地公廟前等，庚○○後來是
    開一台白色的車過來，那次我向他買1000元海洛因」（98
    年度營偵字第1312號卷，第65之1頁）；然其於98年8月2日
    為警查獲後之警詢中，則稱前一次向被告庚○○購買海洛因
    之時間「很久了，我已經忘記了」（警卷第26頁）；嗣於本
    院審理時，先稱「我跟庚○○買了兩次」、「（一次）500
    元」（本院卷第126頁背面），後稱一次買500元、一次買
    1000元，至於「日期我忘記了」（本院卷第127頁）。是證
    人己○○於警詢、偵訊及本院審理時，就向被告庚○○購買
    海洛因之時間、數量，陳述已經一再反覆。其次，證人己○○就每次購買時，所取得之海洛因包裝，則於本院審理時證
    稱是500元1包、1000元2包（本院卷第127頁背面）；然被告
    庚○○對於所販賣之海洛因包裝，則稱伊所販賣之海洛因每
    包重量都差不多，「大約都是350元」、「…500元就拿兩包
    給對方」、「（如果1000元呢？）3、4包」等語（本院卷第
    121頁、122頁），參諸被告庚○○所販售之海洛因，均來自
    被告丁○○交付，而丁○○則應係另向上手取得海洛因，業
    如前述，且員警復未在被告丁○○或庚○○住處查獲分裝工
    具如電子秤、夾鏈袋等，足見被告2人係向他人取得分裝後
    、重量一致之海洛因，再於販賣時依據買方所給付金額決定
    交付幾包。則證人己○○前開證詞，與被告庚○○所述、以
    及渠等之交易模式乃有抵觸，其證詞之憑信性亦因此應予質
    疑。
  (二)證人陳祈隆於偵訊中，固於具結後證稱「98年7月31日下午4
    、5時許，我也是快到應公廟時，打電話約他（指被告庚○○）要買海洛因，那次我在應公廟前向他買了300元的海洛
    因，他拿一包海洛因給我」（98年度營他字第170號卷，第
    64頁）；然其於警詢中，陳述向被告庚○○購買海洛因之時
    間、地點，則稱「我共向他購買5次的海洛因毒品，第1次是
    在98年7月12日15時許在臺南縣學甲鎮平和里學甲寮1號前『
    應公廟』跟他購買，以新臺幣500元之代價購買1包。第2次
    是於98年7月15日12時許，在同地點同樣以新臺幣350元之代
    價購買1包。第3次於98年7月17日16時許，同地點同樣以新
    臺幣350元之代價購買1包。第4次於98年7月19日15時許，在
    同地點同樣以新臺幣350元之代價購買1包。第5次於今天（
    98年8月2日）18時35分許，在該處當場交付新臺幣500元要
    買毒品時，但尚未拿到海洛因就被警方盤查。」（警卷第19
    頁）等語，並未提及98年7月31日之交易，則其所為陳述，
    前後已有不一致之處。其次，對照被告庚○○所持用000000
    0000號行動電話之通聯紀錄，於98年7月31日下午4、5時間
    ，並無證人陳祈隆所持用0000000000號行動電話之聯絡紀錄
    （98年度營偵字第1312號，第35頁），則證人陳祈隆於前揭
    偵訊中，所稱98年7月31日下午購買海洛因前，曾以電話與
    被告庚○○相約等語，即非事實。
  (三)被告庚○○於偵訊中，雖對於證人己○○、陳祈隆偵訊中所
    為陳述（98年度營偵字第1312號卷，第65之1、66頁；98年
    度營他字第170號卷，第63頁、64頁）），固均不爭執，惟
    被告庚○○自警詢起，即採取概括坦承之陳述方式，其對於
    證人己○○、陳祈隆所證述之交易細節，是否確有仔細回憶
    比對，已值斟酌；其次，被告庚○○亦自陳「大約於98年7
    月中旬我開始幫丁○○拿毒品海洛因與購毒者交易，平均每
    天約交易30次左右，購毒者約有10幾人…」等語（警卷第11
    頁），再衡之被告庚○○與購毒者既非熟識，是否能夠明確
    記憶各人之交易情形，更可懷疑。何況其自白與前開證人己○○所述亦有出入，另證人陳祈隆所述則與通聯紀錄矛盾而
    不可採，是被告庚○○就販賣海洛因予己○○、陳祈隆部分
    之自白，即無其他證據可資補強。
五、按刑事訴訟法第156條第2項明定被告之自白不得作為有罪判
    決之唯一證據，前揭證人己○○、陳祈隆證述之證明力既可
    懷疑，單以被告庚○○就該部分犯罪事實之自白，顯不足以
    認定其有附表二所示之犯行，遑論自始即堅詞否認之被告丁○○。此外，檢察官並未提出其他積極證據，以證明被告庚○○、丁○○2人有如附表二所示販買第一級毒品海洛因之
    行為，此部分犯罪不能證明，依據前開說明，應為無罪之諭
    知。
據上論斷，應依刑事訴訟法第299條第1項前段、第301條第1項，
毒品危害防制條例第4條第1項、第17條第2項、第19條第1項，刑
法第11條、第28條、第47條第1項、第59條、第51條第5款，判決
如主文。
本案經檢察官甲○○到庭執行職務。
中    華    民    國    99    年    6     月    9     日
                  刑事第六庭  審判長  法  官  蔡直青
                                      法  官  郭瓊徽
                                      法  官  吳坤芳
附表一
┌──┬─────┬──────┬────┬───────┬─────┐
│編號│ 交易時間 │  交易地點  │交易對象│數量（新臺幣）│宣告刑    │
│    │          │            │        │              │          │
├──┼─────┼──────┼────┼───────┼─────┤
│ 1  │98年7月28 │臺南縣學甲鎮│張良進  │300元         │丁○○：有│
│    │日上午9時 │學甲寮1號之 │        │海洛因1小包   │期徒刑16年│
│    │許        │土地公廟前  │        │              │庚○○：有│
│    │          │            │        │              │期徒刑8年 │
├──┼─────┼──────┼────┼───────┼─────┤
│ 2  │98年7月28 │臺南縣學甲鎮│張良進  │300元         │丁○○：有│
│    │日下午7時 │學甲寮1號之 │        │海洛因1小包   │期徒刑16年│
│    │許        │土地公廟前  │        │              │庚○○：有│
│    │          │            │        │              │期徒刑8年 │
├──┼─────┼──────┼────┼───────┼─────┤
│ 3  │98年7月31 │臺南縣學甲鎮│乙○○  │350元         │丁○○：有│
│    │日下午5時 │學甲寮77-4號│        │海洛因1小包   │期徒刑16年│
│    │許        │（丁○○住處│        │              │庚○○：有│
│    │          │）          │        │              │期徒刑8年 │
├──┼─────┼──────┼────┼───────┼─────┤
│ 4  │98年8月1日│臺南縣學甲鎮│戊○○  │300元         │丁○○：有│
│    │上午6時許 │學甲寮83號（│        │海洛因1小包   │期徒刑16年│
│    │          │庚○○住處）│        │              │庚○○：有│
│    │          │            │        │              │期徒刑8年 │
├──┼─────┼──────┼────┼───────┼─────┤
│ 5  │98年8月2日│臺南縣學甲鎮│戊○○  │270元         │丁○○：有│
│    │上午7時許 │學甲寮83號（│        │海洛因1小包   │期徒刑16年│
│    │          │庚○○住處）│        │              │庚○○：有│
│    │          │            │        │              │期徒刑8年 │
├──┼─────┼──────┼────┼───────┼─────┤
│ 6  │98年8月2日│臺南縣學甲鎮│張良進  │300元         │丁○○：有│
│    │上午8時許 │學甲寮1號之 │        │海洛因1小包   │期徒刑16年│
│    │          │土地公廟前  │        │              │庚○○：有│
│    │          │            │        │              │期徒刑8年 │
└──┴─────┴──────┴────┴───────┴─────┘
附表二
┌──┬─────┬──────┬────┬───────┐
│ 1  │98年7月中 │臺南縣學甲鎮│己○○  │庚○○以500元 │
│    │旬某日    │學甲寮1號之 │        │之價格，販售海│
│    │          │土地公廟前  │        │洛因1小包     │
├──┼─────┼──────┼────┼───────┤
│ 2  │98年7月31 │臺南縣學甲鎮│己○○  │庚○○以1000元│
│    │日某時    │學甲寮1號之 │        │之價格，販售海│
│    │          │土地公廟前  │        │洛因1小包     │
├──┼─────┼──────┼────┼───────┤
│ 3  │98年7月31 │臺南縣學甲鎮│陳祈隆  │庚○○以300元 │
│    │日16時許  │學甲寮1號之 │        │之價格，販售海│
│    │          │土地公廟前  │        │洛因1小包     │
└──┴─────┴──────┴────┴───────┘
以上正本證明與原本無異
如不服本判決應於收受本判後10日內向本院提出上訴書狀，並應
敘述具體理由。其未敘述上訴理由者，應於上訴期間屆滿後20日
內向本院補提理由書狀（均須按他造當事人之人數附繕本）「切
勿逕送上級法院」。
                                書記官  程伊妝
中    華    民    國    99    年    6     月    9     日
附錄本案論罪科刑法條：
毒品危害防制條例第4條
製造、運輸、販賣第一級毒品者，處死刑或無期徒刑；處無期徒
刑者，得併科新臺幣 2 千萬元以下罰金。
毒品危害防制條例第17條
犯第 4 條至第 8 條、第 10 條或第 11 條之罪，供出毒品來源
，因而查獲其他正犯或共犯者，減輕或免除其刑。
犯第 4 條至第 8 條之罪於偵查及審判中均自白者，減輕其刑。
毒品危害防制條例第19條
犯第 4 條至第 9 條、第 12 條、第 13 條或第 14 條第 1 項
、第 2 項之罪者，其供犯罪所用或因犯罪所得之財物，均沒收
之，如全部或一部不能沒收時，追徵其價額或以其財產抵償之。
為保全前項價額之追徵或以財產抵償，得於必要範圍內扣押其財
產。

司法院資訊處製作；財團法人民間司法改革基金會備份。
